【裁判字號】    95,上訴,2939
【裁判日期】    951012
【裁判案由】    強盜等
【裁判全文】
臺灣高等法院刑事判決                95年度上訴字第2939號
上  訴  人
即  被  告  丙○○
選任辯護人  鍾周亮  律師
上列上訴人因強盜等案件，不服臺灣板橋地方法院95年度訴字第
1194號，中華民國95年6月23日第一審判決（起訴案號：臺灣板
橋地方法院檢察署95年度偵字第4984號），提起上訴，本院判決
如下：
    主  文
原判決撤銷。
丙○○攜帶兇器、毀越門扇及安全設備、於夜間侵入住宅竊盜，
因脫免逮捕，當場施以強暴，累犯，處有期徒刑柒年陸月；扣案
之手套壹只、螺絲起子及扳手各壹支均沒收。
丙○○竊盜部分無罪。
    事  實
一、丙○○曾有詐欺、竊盜、強盜等多次前科（於本案均不構成
    累犯），又因竊盜案件，於92年5月29日經台灣台北地方法
    院以92年度訴緝字第86號判決判處有期徒刑1年確定；再因
    竊盜案件，於92年10月16日經台灣士林地方法院以92年度訴
    字第491號判決判處有期徒刑1年4月確定；嗣二案件經台灣
    士林地方法院以93年度聲字第106號裁定定其應執行刑為有
    期徒刑2年2月確定，甫於94年4月19日縮刑期滿執行完畢（
    於本案構成累犯）。詎丙○○仍不知悔改，竟基於意圖為自
    己不法所有之犯意，於95年3月2日凌晨3時許之夜間，手戴1
    只手套，並持其所有客觀上具有危險性足供兇器使用之螺絲
    起子、扳手各1支，前往臺北縣林口鄉○○村○○路646巷10
    號乙○○住宅，以螺絲起子、扳手等工具破壞該址後鐵門之
    鎖頭以開啟後門，再持前開工具敲破內門窗戶，逾越該窗戶
    侵入乙○○之住宅內，先至3樓持前開工具撬壞3樓房間鎖頭
    （以上毀損部分，未據告訴），欲進入房間搜尋財物未果，
    隨即下樓至2樓客房，竊取乙○○之妻所有置於其內之戒指2
    枚（價值3萬元），丙○○得手後欲再進入2樓主臥室繼續搜
    尋財物之際，為正在該主臥室內睡覺之屋主乙○○發覺，丙○○見行跡敗露，立即下樓往屋外逃逸，乙○○則從後方追
    捕，追至屋外後院圍牆附近時，乙○○見丙○○欲翻越圍牆
    逃離現場，立即從後方抓住丙○○，兩人發生拉扯，丙○○
    為脫免逮捕，竟萌準強盜之犯意，持不詳工具朝乙○○頭部
    猛打，而當場施以強暴，乙○○因此受有頭皮開放性傷口之
    傷害。嗣於95年3月2日凌晨3時20分許經附近鄰居到場與乙○○合力將丙○○制伏，並報警處理，警員趕抵現場後在丙○○身上扣得前開螺絲起子1支、手套1只，及在案發現場地
    上扣得前開扳手1支及社區所有之小鋤頭1支。嗣經屋主乙○○之妻於同日上午會同警員，在其住處後院發現丙○○前揭
    竊得而遺落地上之戒指2枚。
二、案經乙○○訴由臺北縣政府警察局新莊分局報請臺灣板橋地
    方法院檢察署檢察官偵查起訴。
    理  由
一、訊據被告丙○○固坦承有持螺絲起子及扳手破壞告訴人乙○○上址住處之門鎖、窗戶進入行竊時，遭屋主乙○○發現而
    發生拉扯等情，惟辯稱我沒有強盜，我沒有打人，未竊得戒
    指云云，然查前揭被告持前開兇器螺絲起子及扳手至乙○○
    住宅，以螺絲起子、扳手等工具破壞後鐵門之鎖頭以開啟後
    門，再持前開工具敲破內門窗戶後，逾越該窗戶侵入乙○○
    之住宅內，竊取告訴人乙○○之妻所有置於2樓客房內之戒
    指2枚（價值3萬元），丙○○得手後，為告訴人乙○○發覺
    ，丙○○見犯行敗露，立即下樓往屋外逃逸，乙○○則從後
    方追捕，追至屋外後院圍牆附近時，乙○○見丙○○欲爬越
    圍牆逃離現場，立即從後方抓住丙○○，丙○○為脫免逮捕
    ，竟持不詳工具朝乙○○頭部猛打，使乙○○受有頭皮開放
    性傷口之傷害等事實，業經證人即告訴人乙○○於原審審理
    時指訴歷歷（見原審95年6月9日審判筆錄第4至10頁），於
    本院亦證述明確，復有乙○○住處後鐵門鎖頭、內門窗戶遭
    破壞之照片4張及長庚紀念醫院林口分院出具之診斷證明書1
    件在卷可憑。且證人即警員陳明杰於檢察官偵查中到庭證稱
    ：「我是事後協助製作丙○○筆錄及到現場拍照。．．．我
    就問被害人乙○○與竊嫌扭打經過的地方，後來就在後院那
    邊發現這兩個戒指盒，就如卷附照片所攝，沒有動過」等語
    （見偵查卷第60頁），並有發現贓物位置照片、查獲贓物即
    戒指照片各1張附卷可參，足認被告辯稱伊並未竊得財物云
    云，與事實不符，難以採信。另被告雖稱乙○○頭部受傷係
    因與伊一起跌下樓所致云云，惟證人即告訴人乙○○於原審
    審理時已明確證稱：「（問：你在你家2樓追下來時，你有
    無跌倒？）完全沒有。我若跌倒我不可能追到他後面」、「
    （問：你追被告出來到庭院，你有抓被告，你說他有拿東西
    敲你，情形為何？）．．．我是想抓他，但他去到圍牆，腳
    踏車已經放在圍牆邊，他一腳跨上腳踏車要爬牆，我抓下他
    ，就在地上我要抓住他，但很難抓，我一直大喊，社區人還
    沒來時，我發現頭上溼溼的，我才看到他在我前面拿東西敲
    我頭部，一直敲，我到醫院已經癱瘓，我到警局才知道被告
    是用小鋤頭敲我，我當時只發現他一直用一個東西往我頭上
    敲．．．」等語（見原審95年6月9日審判筆錄第7頁），於
    本院亦稱我是說月黑風高，半夜伸手不見五指，因為社區已
    經停電好幾天，我沒說小偷拿那支鋤頭打我，但我說可能是
    他拿那支打我，被打時頭部不知道痛，哪知道流血？後來別
    人才告訴我頭部流血等，足見被告確實有持不詳工具朝乙○○頭部猛打而施以強暴之犯行甚明。再參以長庚紀念醫院林
    口分院雖函覆稱：「上述傷勢（指告訴人乙○○之傷勢）係
    何原因造成則無法據以評估」，有該院95年5月12日（95）
    長庚院法字第0338號函1件在卷可考，然被告於竊得財物後
    為脫免逮捕而當場對告訴人施以強暴致告訴人成傷之犯行，
    已堪認定，是被告雖否認該犯行，告訴人又因天黑未看見被
    告究竟係持何種工具施暴，致無法確認被告所持物品之種類
    ，亦無解於被告此部分施暴之強盜犯行。此外，復有被告所
    有之手套1只、螺絲起子及扳手各1支扣案足資佐證。綜上所
    述，被告前揭之所辯，顯係事後畏罪卸責之詞，殊無足採。
    本件事證明確，被告之前揭犯行堪以認定。
二、被告丙○○犯強盜罪而有刑法第321條第1項第1款、第2款、
    第3款之情形，核被告所為，係犯刑法第330條第1項之攜帶
    兇器毀越門扇及安全設備於夜間侵入住宅竊盜因脫免逮捕當
    場施以強暴之準加重強盜罪，按此所謂兇器，其種類並無限
    制，凡客觀上足對人之生命、身體、安全構成威脅，具有危
    險性之兇器均屬之，且祇須行竊時攜帶此種具有危險性之兇
    器為已足，並不以攜帶之初有行兇之意圖為必要。螺絲起子
    、扳手為足以殺傷人生命、身體之器械，顯為具有危險性之
    兇器。被告為脫免逮補，當場對證人即告訴人乙○○施以強
    暴，雖致乙○○受傷，惟並無證據證明被告另有傷害之故意
    ，應認係準強盜罪之當然結果，不另論傷害罪。又被告前因
    竊盜案件，於92年5月29日經台灣台北地方法院以92年度訴
    緝字第86號判決判處有期徒刑1年確定；再因竊盜案件，於
    92年10月16日經台灣士林地方法院以92年度訴字第491號判
    決判處有期徒刑1年4月確定；嗣二案件經台灣士林地方法院
    以93年度聲字第106號裁定定其應執行刑為有期徒刑2年2 月
    確定，甫於94年4月19日縮刑期滿執行完畢；有被告前科紀
    錄表1件附卷可佐，按刑法第47條業於94年1月7日修正公布
    ，並於95年7月1日施行，被告於有期徒刑執行完畢後五年內
    ，再故意犯本件有期徒刑以上之罪，不論依修正前之刑法第
    47條，或修正後之刑法第47條第1項之規定，均構成累犯，
    對被告而言並無有利或不利之情形，自不生新舊法比較之問
    題，依刑法第2條第1項規定，應逕依修正前之刑法第47條，
    論以累犯，並加重其刑。
三、公訴意旨另略以丙○○基於意圖為自己不法所有之犯意，於
    95年3月2日凌晨3時20分許之夜間，持其所有客觀上足供兇
    器使用之螺絲起子、扳手各1支，前往臺北縣林口鄉○○村
    ○○路646巷8之1號甲○○住處，以前開扳手等工具破壞上
    址後門之喇叭鎖後，開啟後門侵入甲○○之住宅內，竊取甲○○所有之現金新台幣3千元得逞。因認被告涉有犯刑法第3
    21條第1項第1款、第2款、第3款攜帶兇器毀壞門扇及安全設
    備於夜間侵入住宅之加重竊盜罪嫌等，公訴人認被告涉有前
    揭罪嫌，無非以告訴人甲○○之指訴及甲○○住處門鎖、門
    栓遭破壞之照片3張為依據等。
四、按犯罪事實應依證據認定之，無證據不得推定其犯罪事實，
    又不能證明被告犯罪者，應諭知無罪之判決，刑事訴訟法第
    一百五十四條、第三百零一條第一項分別定有明文。次按事
    實之認定，應憑證據，如未能發現相當證據，或證據不足以
    證明，自不能以推測或擬制之方法，為裁判基礎，最高法院
    四十年台上字第八六號判例參照。又認定犯罪事實，所憑之
    證據，雖不以直接證據為限，間接證據亦包括在內，然無論
    直接或間接證據，其為訴訟上之證明，須於通常一般之人均
    不致於有所懷疑，而得確信其為真實之程度者，始得據之為
    有罪之認定，倘其證明尚未達到此一程度，雖有合理性懷疑
    之存在時，尚無從為有罪之認定，此亦有最高法院七十六年
    台上字第四九八六號判例可資參照，且認定不利於被告之事
    實，須依積極證據，苟積極證據不足為不利於被告事實之認
    定時，即應為有利於被告之認定，更不必有何有利之證據，
    最高法院三十年上字第八一六號判例亦著有明文可資參照，
    本件訊據被告否認有何前述公訴人所指之此部分之犯行，辯
    稱我沒有竊取甲○○之3千元等，查被告於警訊時即已否認
    有竊取甲○○部分之行為，且其稱係於95年3月2日凌晨3時
    許，侵入臺北縣林口鄉○○村○○路646巷10號乙○○住宅
    竊取財物（95年度偵字第4984號卷第6頁），證人乙○○於
    警訊時亦稱當時大約凌晨3時，我在二樓房間與我太太正在
    睡覺，我因突然聽見一陣聲響而醒來，並發覺房間外有人（
    指被告）在走動．．．嗣於95年3月2日凌晨3時20分在臺北
    縣林口鄉○○村○○路646巷10號旁查獲被告等（95年度偵
    字第4984號卷第9頁），是被告不可能於起訴書所載之95年3
    月2日凌晨3時20分許，前往臺北縣林口鄉○○村○○路646
    巷8之1號甲○○住處竊取財物，又告訴人甲○○於警訊時稱
    95年3月2日凌晨3時許，發現我住處遭竊嫌侵入竊取我太太
    皮包內之三千元，我當時發現樓下有聲音，即要下樓查看時
    ，該竊嫌即奪門而出，我只有看見該竊嫌之背影等（95年度
    偵字第4984號卷第11頁），惟95年3月2日凌晨3時許，被告
    係侵入臺北縣林口鄉○○村○○路646巷10號乙○○住宅竊
    取財物，業經被告及證人乙○○證述如前，被告不可能同時
    間又侵入臺北縣林口鄉○○村○○路646巷8之1號甲○○住
    處竊取財物，是告訴人甲○○看到之竊嫌之背影，已難認係
    被告，告訴人甲○○住處門鎖、門栓遭破壞之照片，亦難認
    係被告所為，且被告如有侵入甲○○住處竊取財物而被發現
    即奪門而出，經驗上必定害怕被害人追趕而至，自需速脫離
    現場以免被逮捕，不可能於竊取財物被發現奪門而出後，即
    時又侵入臺北縣林口鄉○○村○○路646巷10號乙○○住宅
    竊取財物，況被告如已先竊取甲○○之三千元，又即時侵入
    臺北縣林口鄉○○村○○路646巷10號乙○○住宅竊取財物
    當場被發覺拉扯至95年3月2日凌晨3時20分許制伏被告止，
    於此短時間內，必可於被告之身上查獲該三千元，惟當場亦
    未查獲該三千元，是並無積極之事證足資證明被告有此部分
    之犯行，此外，復查無其他積極證據足以證明被告確有公訴
    人所指之此部分之犯行，其犯罪自屬不能證明，揆諸前揭最
    高法院之判例要旨，此部分自應為被告無罪之諭知。
五、原審經審理結果，就被告強盜部分認被告罪證明確，予以論
    罪科刑，固非無見，惟查被告丙○○犯強盜罪而有刑法第32
    1條第1項第1款、第2款、第3款之情形，核被告所為，係犯
    刑法第係犯刑法第330條第1項之攜帶兇器毀越門扇及安全設
    備於夜間侵入住宅竊盜因脫免逮捕當場施以強暴之準加重強
    盜罪，其於夜間侵入住宅而犯本件強盜罪，自應論以加重強
    盜罪，已結合於所犯加重強盜之罪質中，無更行構成無故侵
    入住宅罪之餘地，原判決認被告尚牽連觸犯同法第306條第1
    項之無故侵入住宅罪，尚有未洽，被告就強盜部分上訴否認
    犯行，雖無理由，惟原判決此部分既有前揭未洽之處，仍應
    由本院將原判決此部分撤銷改判，其定執行刑部分並一併撤
    銷，爰審酌被告有多次竊盜前科，猶不知悔改，兼衡其犯罪
    之動機、目的、手段、犯罪所得財物、對被害人與社會治安
    所生之危害，及犯罪後猶未能坦承犯行，顯無悔意之態度等
    一切情狀，量處如主文所示之刑，扣案之手套壹只、螺絲起
    子及扳手各壹支，均為被告所有，業據被告供明在卷，且均
    係供本件犯罪所用之物，應依法宣告沒收，原審就被告竊盜
    部分審理結果，予以論罪科刑，固非無見，惟查並無其他積
    極證據足以證明被告確有公訴人所指之此部分竊盜犯行，其
    犯罪自屬不能證明，原判決遽予論罪科刑，尚有未洽，被告
    就此提起上訴，指摘原判決不當，尚非無理由，應由本院將
    原判決此部分撤銷，而為被告無罪之諭知。
據上論斷，應依刑事訴訟法第369條第1項前段、第364條、第301
條第1項、第299條第1項前段，刑法第330條第1項、第2條第1項
、第38條第1項第2款、條正前刑法第47條判決如主文。
本案經檢察官劉靜婉到庭執行職務。
中    華    民    國    95    年    10    月    12    日
                  刑事第七庭  審判長法  官  陳正雄
                                    法  官  蔡光治
                                    法  官  許宗和
以上正本證明與原本無異。
強盜部分如不服本判決，應於收受送達後十日內向本院提出上訴
書狀，其未敘述上訴之理由者並得於提起上訴後十日內向本院補
提理由書（均須按他造當事人之人數附繕本）。
其餘不得上訴。
                                    書記官  沈秀容
中    華    民    國    95    年    10    月    20    日
附錄：本案論罪科刑法條全文
中華民國刑法第330條（加重強盜罪）
犯強盜罪而有第321條第1項各款情形之一者，處7年以上有期徒
刑。
前項之未遂犯罰之。


司法院資訊處製作；財團法人民間司法改革基金會備份。
